臺灣高等法院交通事件裁定　　　　　　 94年度交抗字第798號
抗　告　人
即受處分人　　甲○○
上列抗告人因違反道路交通管理處罰條例案件，不服台灣士林地
方法院，中華民國94年9月21日所為第一審裁定（94年度交聲更
(一)字第13號），提起抗告，本院裁定如下：
    主  文
抗告駁回。
    理  由
壹、原裁定以：
一、汽車駕駛人停車時，有在禁止臨時停車處所停車者，處新臺
    幣（下同）600元以上1,200元以下罰鍰，道路交通管理處罰
    條例第56條第1項第1款定有明文。又交岔路口、公共汽車招
    呼站10公尺內、消防栓、消防車出入口5公尺內不得臨時停
    車，道路交通安全規則第111條第1項第2款亦有明文。另汽
    車駕駛人有違規停車而駕駛人不在場之行為，當場不能攔截
    製單舉發者，得對汽車所有人逕行舉發處罰，且道路交通管
    理處罰條例關於車輛所有人之處罰，如應歸責於車輛駕駛人
    者，處罰車輛駕駛人，道路交通管理處罰條例第7條之2第1
    項第3款、第85條第2項定有明文。
二、原處分意旨略以：異議人甲○○駕駛EJ-4556號自小客車於
    民國（下同）93年3月13日9時55分許，在臺北市○○○路○
    段57號，經警舉發「在劃有紅線路段停車」之違規，依違反
    道路交通管理處罰條例第56條第1項第1款規定，處罰鍰900
    元等語。
三、異議意旨略以：當時異議人駕駛上開自小客車時，因發現有
    異狀，下車查看始發現右前輪及左後輪沒胎氣，呈全扁狀，
    為防止後車追撞，勉強將車輛駛入系爭停車地點，係不得已
    才停放於禁止臨時停車（設有地面式消防栓）之處，且停放
    車輛處前後均有停車格，如何放置故障標示云云。
四、經查：
    (一)異議人對於其駕駛上開車號自小客車，確有於前揭時、地
      在劃有紅線路段停車之違規事實並不爭執，復有舉發照片
      正本8張在卷可參，依前揭舉發照片所示，EJ-4556號自小
      客車停放處之汽車格位，明顯以黑漆塗除，與正常車位差
      異明顯，且路緣劃設之禁止臨停紅線清楚易辨，異議人停
      放車輛之處正下方明顯設有以外層白色內層黃色標繪之地
      面式消防栓等情，而劃有禁止臨時停車標線處所本不得臨
      時停車，且為確保火災發生時，消防車輛得在無障礙物之
      阻擋下，直接停放於最接近消防栓之位置，俾利就近取水
      進行災難搶救，消防栓5公尺內應隨時保持淨空，亦不得
      停車，故均屬禁止臨時停車之處所，足徵異議人確有在禁
      止臨時停車處所停車之違規情事，堪以認定。
    (二)至異議人辯稱因發現右前輪及左後輪沒胎氣，呈全扁狀，
      為防止後車追撞，不得已才停放於禁止臨停紅線（設有地
      面式消防栓）之處云云，然依卷附舉發照片正本觀之，異
      議人駕駛之前揭自小客車除左後車輪胎與其他車輪胎相較
      ，輪胎胎壓呈較未飽和狀態、輪胎鋼圈離地距離亦較為接
      近之外，其他車輪胎則尚無法由上開照片中確切看出有何
      異狀。況異議人前揭所辯縱令屬實，惟依道路交通管理處
      罰條例第59條規定，汽車駕駛人，駕駛汽車發生故障不能
      行駛，不設法移置於無礙交通之處，或於移置前未依規定
      在車輛前、後適當地點樹立車輛故障標誌或事後不除去之
      者，處1,500元以上3,000元以下之罰鍰，故異議人在此種
      情況下，負有「駕駛汽車發生故障不能行駛，應設法移置
      於無礙交通之處」之義務。但異議人同時亦負有「在消防
      栓5公尺內不得停車」之義務。而異議人為解決此種義務
      衝突之情況，仍應選擇侵害最小之方法。本院基於比例原
      則和利益衡量之結果，認為依前開法文中所謂「設法移置
      於無妨害交通之處」之意旨，雖並不排除車輛駕駛人於必
      要時，可審酌車輛障礙現場之狀況，而將該車輛停放在禁
      止停車之處，惟移置障礙車輛時，自仍應選擇對於公共利
      益損害較少之處所。惟異議人停放汽車之位置，依卷附之
      舉發照片觀之，其正下方適有地面式消防栓存在，徵以消
      防栓5公尺內若有車輛或其他物品堆置，將於火災等會立
      刻明顯對於第三人之生命、財產造成損害之緊急事故發生
      時，嚴重妨礙救難人員須取用消防栓裡的水源來救火的急
      迫性及時效性。況異議人於該車發生障礙時，得選擇移置
      故障車輛之方法眾多，對於異議人可避開消防栓所在之位
      置移置故障車輛乙節，仍具有期待可能性，但異議人竟選
      擇停放於對公共安全會造成嚴重危害之處所，於利益衡量
      上顯失均衡，故其所停放之位置，尚非適當之處所，而非
      前開法律所容認之「無妨害交通之處」。
    (三)是本件異議人確有在禁止臨時停車處所停車之違規事實，
      雖依其所辯，尚屬情有可原，惟異議人尚無法律所定阻卻
      違法之事由存在，故異議人執將輪胎洩氣之車輛移置於消
      防栓5公尺內之辯解，自無法免除其違反前揭道路交通管
      理處罰條例之可歸責性。
五、綜上所述，異議人確有於前揭時地在禁止臨時停車處所停車
    之違規行為，從而，原處分機關依首揭規定，裁處異議人罰
    鍰900元，經核並無違誤。本件聲明異議為無理由，應予駁
    回。
貳、經核原裁定上開認事用法，洵無違誤。抗告意旨略以：抗告
    人駕駛系爭車輛出門約300公尺即發現左後輪及右前輪已無
    胎氣，為免追撞，遂先將該車停放於前述禁止臨時停車處所
    ，隨後去借打氣筒欲替輪胎充氣，但返回停車處時發現車輛
    已遭拖吊，且其雖將系爭車輛停放於地面式消防栓之處，亦
    無影響失火救災之隱憂云云。惟查，依卷附照片以觀，無法
    看出抗告人所指之左後輪及右前輪有何明顯異狀，其辯稱輪
    胎漏氣云云，依卷存資料顯示，僅為其片面之詞，是否可信
    ，已非無疑。且依抗告人所述，其借取打氣筒後旋即返回，
    衡諸情理，抗告人若真係速去速回拿打氣筒來欲替輪胎充氣
    ，在此短暫期間內如何將其前後有車輛阻擋之違規車輛拖吊
    離開？顯見抗告人之車業已停放一段時間，況該處又設有地
    面式消防栓，徵以消防栓5公尺內若有車輛或其他物品堆置
    ，將於火災等會立刻明顯對於第三人之生命、財產造成損害
    之緊急事故發生時，嚴重妨礙救難人員使用消防栓救火的急
    迫性及時效性，此為眾所周知之事，亦所以消防栓旁近禁止
    停車之立法理由所在，又何來抗告人所辯無影響失火救災隱
    憂之謂？是抗告人所辯，均無可取。從而，原審裁定駁回抗
    告人不服原處分之聲明異議，經核並無不合；本件抗告為無
    理由，應予駁回。
據上論斷，應依道路交通案件處理辦法第26條，刑事訴訟法第41
2條，裁定如主文。
中　　華　　民　　國　　94　　年　　11　　月　　1 　　日
                  刑事第十三庭  審判長法　官  劉景星
　　　　　　　　　　　　　　　　      法  官  李春地
　　　　　　　　　　　　　　　　      法  官  陳志洋
以上正本證明與原本無異。
不得再抗告。
                                      書記官  王韻雅
中　　華　　民　　國　　94　　年　　11　　月　　2 　　日
